臺中高等行政法院判決
　　　　　　　　　　　　　　　　　　 94年度訴字第00063號
　　　　　　　　　　　　　　　.
原　　　告　矽品精密工業股份有限公司
代　表　人　甲○○
訴訟代理人　丁○○會計師
被　　　告　財政部臺灣省中區國稅局
代　表　人　乙○○
訴訟代理人　丙○○
上列當事人間因營利事業所得稅事件，原告不服財政部中華民國
93年12月7日台財訴字第09300351660號訴願決定（案號：第0000
0000號），提起行政訴訟，本院判決如下：
　　主  文
原告之訴駁回。
訴訟費用由原告負擔。
　　事  實
一、事實概要：原告民國（下同）89年度營利事業所得稅結算申
    報，原列報利息支出為新台幣（下同）440,742,093元，經
    被告核定為307,905,627元，全年所得額3,542,982,399元，
    應補稅額16,604,559元。原告不服，申請復查，未獲變更，
    提起訴願亦遭決定駁回，遂提起本件行政訴訟。
二、兩造之聲明：
    (一)原告聲明：求為判決：
      1.訴願決定及原處分（含復查決定）均撤銷。
      2.訴訟費用由被告負擔。
    (二)被告聲明：求為判決駁回原告之訴。
三、兩造之陳述：
    (一)原告部分：
      1.被告援引財務會計準則公報（下稱財會公報）第1號之
        收入與成本配合原則為依據，認定原告於長期股權投資
        持有期間所列報之利息支出，應予資本化，然依財會公
        報第3號利息資本化會計處理準則，「利息」於資產達
        到「可供出售」狀態前，始有資本化之適用，而被告遞
        延利息之核定方式，形同將資產「可供出售」後之利息
        資本化而與財會公報有違。
        (1)按「營利事業之會計事項，應參照商業會計法、商業
          會計處理準則及財務會計準則公報等據實記載，產生
          其財務報表。至辦理所得稅結算申報或核課所得稅時
          ，其帳載事項與所得稅法、所得稅法施行細則、促進
          產業升級條例、促進產業升級條例施行細則、中小企
          業發展條例、企業併購法、本準則暨有關法令之規定
          未符者，均應於申報書內自行調整之。」為營利事業
          所得稅查核準則第2條第2項所明文。依此，營利事業
          辦理所得稅結算申報時，主要係依據立法機關所通過
          而總統公佈施行之所得稅法及相關法令之規定，若無
          相關法令之規定，始參考財團法人中華民國會計研究
          發展基金會所訂定之財會公報，合先敘明。
        (2)由訴願決定書第2頁第15行以降所述﹕「‧‧‧其相
          關成本費用，依財務會計準則公報第1號財務會計觀
          念架構及財務報表第60段『費損通常與直接攸關之收
          益項目同時認列』之收入與成本費用配合原則，自不
          得歸由其他應稅之收入項下減除，原核定將系爭利息
          支出132,836,466元列為遞延費用做為長期股權投資
          之成本費用，並無不合等由，駁回其復查之申請，經
          核並無不妥。」云云可知，現行並無法令要求營利事
          業持有長期股權投資期間，須將其借款之利息資本化
          之規定，被告遂引據財務會計準則公報之規定，認定
          原告持有長期股權投資期間，應將其利息資本化成為
          長期股權投資成本之一部分，然綜觀財會公報之規範
          ，被告實有嚴重適用公報不當之處，茲論述如下：
          收入與成本費用配合原則係一般財務與稅務之基本
            原則，惟該原則如何落實於各交易類型，如成本收
            入配合之時點，配合之範圍，仍有賴主管機關之明
            文規範，在現行並無任何法令明文規範長期股權投
            資持有期間須分攤利息支出之情況下，依據營利事
            業所得稅查核準則第2條第2項規定，仍應以財會公
            報之規範為主，財會公報第3號利息資本化會計處
            理準則第1條「本公報係訂定利息資本化之會計處
            理準則」，因此營利事業於處理資產利息資本化之
            會計處理時，應參照此號公報之規定，要無疑義。
          上開財會公報第2條明文「資產之成本應包括使該
            項資產達到可用（或可出售，以下同）狀態及地點
            前之一切必要而合理之支出。如該項資產需經一段
            時間，以實施必要之購買或建造工作使其達到可用
            狀態及地點時，則此段時間內為該資產所支出款項
            而負擔之利息，乃為取得該資產成本之一部分，故
            此項利息，不宜按一般會計處理作為期間費用，而
            應將利息資本化」。依上開規定購置資產其利息資
            本化之期間為「資產達可供出售狀態」前始有其適
            用，申言之，若資產取得後，已達可出售狀態，即
            無須再資本化其借款利息。
          另參照所得稅法第45條第1項：「稱實際成本者，
            凡資產之出價取得，指取得價格，包括取得之代價
            ，及因取得並為適於營業上使用而支付之一切必需
            費用」亦認同財會公報以「可使用（可供出售）狀
            態」為切割是否列入成本之時點。
          承上所述，不論財會公報或所得稅法均規範購置資
            產其利息資本化之期間為「資產達可供出售狀態」
            前，換言之，資產取得後，已達可出售狀態，即無
            須再資本化其借款利息。原告係於86年度購入系爭
            長期股權投資，而被告核定原告持有長期股權投資
            期間（89年度）所列報之利息支出，應予資本化，
            形同將資產達可供出售狀態後之利息資本化，此核
            定方式明顯係誤解收入與成本費用配合原則及適用
            財會公報有誤。
      2.本案之原因事實與財政部83年函釋所規範之適用要件態
        樣不符，豈料被告竟錯誤援引該函釋作為本案之核定依
        據，復又自創與該函釋所定之不同適用要件，違法之情
        節實屬重大，原處分自應予以撤銷，始為適法。
        (1)按「營利事業所得之計算，以其本年度收入總額減除
          各項成本費用、損失及稅捐後之純益額為所得額。」
          、「自中華民國79年1月1日起，證券交易所得停止課
          徵所得稅，證券交易損失亦不得自所得額中減除。」
          、「證所稅停徵期間從事證券買賣其費用及利息支出
          之分攤原則：主旨﹕核釋營利事業於證券交易所得停
          止課徵所得稅期間從事有價證券買賣，其營業費用及
          利息支出之分攤原則。說明﹕二、非以有價證券買賣
          為專業之營利事業，其買賣有價證券部分，除可直接
          歸屬之費用及利息，應自有價證券出售收入項下減除
          外，不必分攤一般營業發生之費用及利息。三、有價
          證券買賣為專業之營利事業，其營業費用及借款利息
          ，除可合理明確歸屬者得個別歸屬認列外，應按核定
          有價證券出售收入、投資收益、債券利息收入及其他
          營業收入比例，計算有價證券出售部分應分攤之費用
          及利息，自有價證券出售收入項下減除。」為所得稅
          法第24條第1項、所得稅法第4條之1及財政部83年2月
          8日台財稅第831582472號函釋所規定。
        (2)訴願決定書內除引用財會公報之規定外，尚援引財政
          部83年2月8日台財稅第831582472號函釋作為核定本
          案原告長期股權投資計算應資本化（分攤）利息支出
          之依據。惟衡諸前開財政部83年函釋之意旨，乃在規
          範營利事業於證券交易所得停止課徵所得稅期間從事
          有價證券買賣，計算有價證券出售部分應分攤之利息
          支出之分攤原則。申言之，財政部83年函釋之分攤原
          則可拆解為三層之適用步驟﹕第一層，是否於有價證
          券出售期間﹔第二層，需先區分營利事業是否以有價
          證券買賣為專業﹔第三層，若非屬專業者，僅需分攤
          可直接歸屬於有價證券買賣之利息及費用﹔若屬專業
          者，除可合理明確歸屬於應稅項目或免稅項目而得個
          別歸屬認列外，需再按核定有價證券出售收入、投資
          收益、債券利息收入及其他營業收入比例，計算有價
          證券出售部分應分攤之費用及利息，自有價證券出售
          收入項下減除。
        (3)本案之原因事實與財政部83年函釋所規範之適用要件
          態樣不符，茲分析如下：
          第一層之認定：查本案原告於89年度帳上雖持有
            1,400,000,000元之國內長期股權投資，惟於該年
            度期間並未就該長期股權投資進行出售，既無有價
            證券出售收入，則與上開函釋所規範之適用要件不
            符，原告自無須計算應分攤於免稅收入項下減除之
            利息支出，要無疑義。
          第二層之認定：縱使被告無視於原告不符合第一層
            之適用要件，參諸大法官會議86年1月17日釋字第
            420號：「涉及租稅事項之法律，其解釋應本於租
            稅法律主義之精神，依各該法律之立法目的，衡酌
            經濟上之意義及實質課稅之公平原則為之。行政法
            院中華民國81年10月14日庭長、評事聯席會議所為
            ﹕『獎勵投資條例第27條所指非以有價證券買賣為
            專業者，應就營利事業實際營業情形，核實認定。
            公司登記或商業登記之營業項目，雖未包括投資或
            其所登記投資範圍未包括有價證券買賣，然其實際
            上從事龐大有價證券買賣，其非營業收入遠超過營
            業收入時，足證其係以買賣有價證券為主要營業。
            即難謂非以有價證券買賣為專業』不在停徵證券交
            易所得稅之範圍之決議，符合首開原則，與獎勵投
            資條例第27條之規定並無不符，尚難謂與憲法第19
            條租稅法律主義有何牴觸。」意旨，對是否為以買
            賣有價證券為專業之營利事業訂立了2個標準﹕A、
            實際未經營所登記之營業項目，無營業收入，且從
            事龐大有價證券買賣；或B、從事與其投資項目無
            關之有關證券買賣，其非營業收入遠超過營業收入
            。查原告89年度僅有出售有價證券所得10,298,350
            元、而營業收入總額為18,935,171,191元，投資收
            入佔營業收入比例為百分之0.05，是依前開大法官
            會議86年1月17日釋字第420號關於第二層之判定原
            則，原告之本業收入遠大於出售有價證券所獲之收
            入，是原告為非以有價證券買賣為專業之營利事業
            。
          第三層之認定﹕承前所述，原告既為非以有價證券
            買賣為專業之營利事業，且無可直接歸屬之營業費
            用及利息支出，則不必分攤一般營業發生之費用及
            利息，要無疑義。
        (4)孰料被告竟錯誤援引該函釋作為本案之核定依據，足
          見原處分自始即已違法，彰彰甚明。被告復又主張以
          國內長期股權投資成本占海外可轉換公司債金額之比
          例，設算原告89年度「有價證券持有期間」應予遞延
          之利息支出，惟其所採之課稅期間、課稅主體及計算
          方式明顯違反上開函釋之規定，被告既以該函釋為核
          定之法令依據，竟又自創與該函釋所定之不同適用要
          件，顯見原處分違法之情至為重大，自應予以撤銷，
          始符法制。
      3.財政部於83年函釋內已明確規範營利事業應於「有價證
        券出售期間」計算應分攤之利息支出，惟其下級機關本
        案之被告竟於上開函釋外另創營利事業應於「有價證券
        持有期間」計算應遞延之利息支出，此舉必將造成免稅
        收入項下重複減除有價證券「持有期間」及「出售期間
        」之利息支出，違反租稅公平原則。
        (1)「營利事業所得之計算，係以其本年度收入總額減除
          各項成本費用、損失及稅捐後之純益額為所得額，為
          所得稅法第24條第1項所明定。依所得稅法第4條之1
          前段規定，自中華民國79年1月1日起，證券交易所得
          停止課徵所得稅；公司投資收益部分，依69年12月30
          日修正公布之所得稅法第42條，公司組織之營利事業
          ，投資於國內其他非受免徵營利事業所得稅待遇之股
          份有限公司組織者，其中80%免予計入所得額課稅，
          則其相關成本費用，按諸收入與成本費用配合之上揭
          法律規定意旨及公平原則，自亦不得歸由其他應稅之
          收入項下減除。至應稅收入及免稅收入應分攤之相關
          成本費用，除可直接合理明確歸屬者得個別歸屬，應
          自有價證券出售收入項下減除外，因投資收益及證券
          交易收入源自同一投入成本，難以投入成本比例作為
          分攤基準。財政部83年2月8日台財稅第831582472號
          函說明三，採以收入比例作為分攤基準之計算方式，
          符合上開法條規定意旨，與憲法尚無牴觸。」為司法
          院大法官會議釋字第493號解釋文著有明文。
        (2)探究上開大法官會議解釋文之意旨，因現行所得稅法
          第4條之1明定有價證券出售收入予以停徵免稅，基於
          租稅公平原則及收入費用配合原則，財政部遂本於職
          權發佈上開函釋規範與免稅收入相關之成本費用，於
          有價證券出售期間應如何分攤計算之規定。據此可如
          ，該大法官會議解釋文及財政部83年函釋皆明定以有
          價證券出售期間作為免稅收入與其相關成本費用之配
          合時點，亦即僅就免稅收入發生期間內之成本費用進
          行分攤歸屬，而非以有價證券持有期間進行成本費用
          之分攤歸屬，特此敘明。
        (3)然若原告於有價證券持有期間先依被告之核定方式，
          分攤利息支出至免稅收入項下減除，事後出售時，再
          依據83年函釋於有價證券出售期間分攤利息支出至免
          稅收入項下減除，同一標的，基於同一目的，卻先後
          以不同方式分攤利息支出，顯已重覆課稅，被告之核
          定方式，實違法不當增加人民之納稅義務，原處分顯
          已違反租稅公平原則。
      4.被告在無法律依據以及法律授權行政機關之狀態下，竟
        於法外自創營利事業海外可轉換公司債之利息支出應於
        長期股權投資持有期間，按國內長期股權投資成本占海
        外可轉換公司債金額之比例設算遞延之利息支出，顯己
        違反憲法保障人民依法納稅之意旨。
        (1)「按人民有依法律納稅之義務，為憲法第19條所明定
          ，所謂依法律納稅，兼指納稅及免稅之範圍，均應依
          法律之明文。至主管機關訂定之施行細則，僅能就實
          施母法有關事項而為規定，如涉及納稅及免稅之範圍
          ，仍當依法律之規定，方符上開憲法所示租稅法律主
          義之本旨。」為司法院大法官會議釋字第210號解釋
          文所明定。而所謂租稅法律主義係指行政機關所為涉
          及人民納稅及免稅之行政處分時須有法律授權作為依
          據，意即國家與人民之稅捐徵免關係應由法律來加以
          規範，使該類依法律所為之行政處分讓人民有預見之
          可能性與預測之可能性，以防止人民遭受國家突襲性
          之不利益行政處分。是以，現代法治國家皆嚴格遵守
          租稅法律主義之意旨，國家在無法律依據之下，即不
          得巧立名目、以非法手段向人民徵收稅捐，否則即屬
          違反租稅法律主義之行政處分。
        (2)準此以觀，本案被告主張營利事業海外可轉換公司債
          之利息支出應於長期股權持有期間，按國內長期股權
          投資成本占海外可轉換公司債金額之比例設算遞延利
          息支出，自始即欠缺法律依據，亦無法律授權行政機
          關得按此一方式設算利息支出，甚至未見被告之上級
          機關財政部針對此一設算方式發佈解釋函令供下級機
          關作為核定依據。果此，本案被告之核定方式，在無
          任何法律依據下，增加原告之納稅負擔，巳屬違法之
          行政處分。此外，一般人民對於稅法之解釋能力本就
          不如具有法令闡釋權之行政機關，況且本案被告所主
          張之核定方式在行政機關內部尚未形成明確之行政慣
          例，甚至根本無行政先例可供參酌，則原告對於被告
          所為之行政處分根本無預見之可能，此將陷原告永遠
          處於不利益、不對等及不確定之租稅風險下，此乃非
          法治國家所容許之現象。換言之，倘若此違法之行政
          處分一旦形成判決，無異鼓勵行政機關為行政處分時
          ，得不受法律保留原則之拘束，亦無須將其行政機關
          內部已形成之見解向外發佈，讓人民對行政機關之行
          政處分有預見之可能，影響層面實屬浩大，是以該違
          反租稅法律主義之行政處分應予以撤銷，以維人民依
          法納稅之權益。
    (二)被告部分：
      1.按「自中華民國79年1月1日起，證券交易所得停止課徵
        所得稅，證券交易損失亦不得自所得額中減除。」、「
        營利事業所得之計算，以其本年度收入總額減除各項成
        本費用、損失及稅捐後之純益額為所得額。」、「公司
        組織之營利事業，因投資於國內其他營利事業，所獲配
        之股利淨額或盈餘淨額，不計入所得額課稅。」、「營
        業成本及費用，應與所由獲得之營業收入相配合，同期
        認列。」分別為所得稅法第4條之1、第24條第1項、第
        42條第1項前段及商業會計法第60條第1項所明定。次按
        「公司投資收益部分，依69年12月30日修正公布之所得
        稅法第42條，公司組織之營利事業，投資於國內其他非
        受免徵營利事業所得稅待遇之股份有限公司組織者，其
        中80%免予計入所得額課稅；則其相關成本費用，按諸
        收入與成本費用配合之上揭法律規定意旨及公平原則，
        自亦不得歸由其他應稅之收入項下減除。」為司法院大
        法官議決釋字第493號所解釋。
      2.原告係從事積體電路等製造加工業務，89年度列報利息
        支出440,742,093元，其中海外可轉換公司債利息支出
        365,122,852元被告原查以其86年籌募海外可轉換公司
        債38億元中，89年度從事國內轉投資14億元，按比例計
        算該部分利息支出132,836,466元，轉列國內長期投資
        成本，核定利息支出307,905,627元。原告不服，主張
        被告所附調整內容及法令依據說明書揭示其所違反之法
        令及司法院釋字第493號解釋，實為以有價證券買賣為
        專業之營利為主體，引用處分實有不當，又其列報系爭
        利息支出符合所得稅法及相關法令規定，並無違誤云云
        。申經被告復查決定以，原告係非以有價證券買賣為專
        業之營利事業，依所得稅法第4條之1規定，自79年1月1
        日起證券交易所得停止課徵所得稅，其相關成本費用，
        依財務會計準則公報第1號財務會計觀念架構及財務報
        表第60段「費損通常與直接攸關之收益項目同時認列」
        之收入與成本費用配合原則，自不得歸由其他應稅之收
        入項下減除，原核定將系爭利息支出132,836,466元列
        為遞延費用，做為長期股權投資之成本費用並無不合，
        復查後遂予以維持。原告仍表不服，提起訴願，訴經財
        政部訴願決定持與被告相同之論見予以駁回。
      3.訴訟意旨略謂：原告主張依財政部83年2月8日台財稅第
        831582472號函釋，營利事業應於「有價證券出售期間
        」計算應分攤之利息支出，89年度並未出售長期股權投
        資，無須計算應分攤於免稅收入項下之利息支出，又被
        告在無法律依據下，於長期股權持有期間，按國內長期
        股權投資成本占海外可轉換公司債金額之比例設算遞延
        利息支出，已違反憲法保障人民依法納稅之意旨，且與
        財務會計準則公報第3號利息資本化會計處理準則有違
        云云。
      4.原告係非以有價證券買賣為專業之營利事業，89年度列
        報海外可轉換公司債利息支出365,122,852元，惟其籌
        募海外可轉換公司債38億元中，從事國內轉投資14億元
        ，所獲配之投資收益不計入所得額課稅，參照首揭所得
        稅法、商業會計法等相關規定及基於收入與成本、費用
        配合原則，經按比例計算該部分利息支出132,836,466
        元，不得歸由其他應稅之收入項下減除，被告乃轉列為
        遞延費用，作為長期股權投資之成本費用，俟股權出售
        時再自有價證券收入項下減除，以覈實正確計算未來出
        售長期股權投資之證券交易所得，並無不妥。又營利事
        業所得之計算，以其89年度收入總額減除各項成本費用
        、損失及稅捐後之純益額為所得額，惟自87年兩稅合一
        實施後，公司組織之營利事業，因投資於國內其他營利
        事業所獲得之投資收益，已廢除80%免稅規定，全數不
        計入所得額課稅，且出售證券交易所得亦已納入免稅範
        圍，其相關成本費用，自應依收入與成本、費用配合原
        則認列，不得歸由其他應稅之收入項下減除；倘免稅收
        入項目之相關成本、費用歸由應稅收入項目吸收，則營
        利事業將雙重獲益，亦不符課稅公平原則，財政部乃基
        於中央財稅主管機關職權就首揭所得稅法等規定意旨，
        以83年2月8日台財稅第831582472號函釋，有關營利事
        業於證券交易所得停止課徵所得稅期間從事有價證券買
        賣，其營業費用及利息支出之分攤原則，並經司法院大
        法官議決釋字第493號解釋認為與憲法尚無牴觸在案，
        原告主張89年度並未出售長期股權投資，無須計算應分
        攤於免稅收入項下之利息支出，容有誤解，且本案係系
        爭收入與成本、費用配合原則，原告援引財務會計準則
        公報第3號利息資本化會計處理準則，應無可採。
　　理  由
一、按「營利事業所得之計算，以其本年度收入總額減除各項成
    本費用、損失及稅捐後之純益額為所得額。」、「營業成本
    及費用，應與所由獲得之營業收入相配合，同期認列。」、
    「營利事業所得稅之調查、審核，應依稅捐稽徵法、所得稅
    法及本準則之規定辦理，其未經規定者，依有關法令之規定
    辦理。營利事業之會計事項，應參照商業會計法、商業會計
    處理準則及財務會計準則公報等據實記載，產生其財務報表
    。」分別為所得稅法第24條第1項、商業會計法第60條第1項
    及行為時營利事業所得稅查核準則（以下簡稱查核準則）第
    2條第1項、第2項前段所明定。又「非以有價證券買賣為專
    業之營利事業，其買賣有價證券部分，除可直接歸屬之費用
    及利息，應自有價證券出售收入項下減除外，不必分攤一般
    營業發生之費用及利息。」亦經財政部83年2月8日台財稅第
    831582472號函釋有案，上開函釋為主管機關就其執掌公務
    所為職務上解釋，既與上揭所得稅法不相牴觸，自可採用。
二、本件原告89年度營利事業所得稅結算申報，原列報利息支出
    為440,742,093元，經被告核定原告利息支出為307,905,627
    元，全年所得額3,542,982,399元，補徵稅額16,604,559元
    。原告不服申請復查，主張被告所附調整內容及法令依據說
    明書揭示其所違反之法令及司法院釋字第493號解釋，實為
    以有價證券買賣為專業之營利為適用主體，被告引用此處分
    原告實有不當，又其所列報系爭利息支出符合所得稅法及相
    關令法規定，並無違誤。經被告復查決定以：原告係非以有
    價證券買賣為專業之營利事業，依所得稅法第4條之1規定自
    79年1月1日起證券交易所得停止課徵所得稅，其相關成本費
    用，依財務會計準則公報第1號財務會計觀念架構及財務報
    表第60段「費損通常與直接攸關之收益項目同時認列」之收
    入與成本費用配合原則，自不得歸由其他應稅之收入項下減
    除，原核定將系爭利息支出132,836,466元列為遞延費用做
    為長期股權投資之成本費用，並無不合，乃駁回原告復查之
    申請，揆諸上開規定及函釋，原處分及復查決定並無違誤。
三、原告起訴主張：被告援引財會公報第1號之收入與成本配合
    原則為依據，認定原告於長期股權投資持有期間所列報之利
    息支出，應予資本化，然依財會公報第3號利息資本化會計
    處理準則，「利息」於資產達到「可供出售」狀態前，始有
    資本化之適用，而被告遞延利息之核定方式，形同將資產「
    可供出售」後之利息資本化而與財會公報有違，本案之原因
    事實與財政部83年函釋所規範之適用要件態樣不符，被告竟
    錯誤援引該函釋作為本案之核定依據，復又自創與該函釋所
    定之不同適用要件，違法之情節實屬重大，財政部於83年函
    釋內已明確規範營利事業應於「有價證券出售期間」計算應
    分攤之利息支出，惟其下級機關本案之被告竟於上開函釋外
    另創營利事業應於「有價證券持有期間」計算應遞延之利息
    支出，此舉必將造成免稅收入項下重複減除有價證券「持有
    期間」及「出售期間」之利息支出，違反租稅公平原則。被
    告在無法律依據以及法律授權行政機關之狀態下，竟於法外
    自創營利事業海外可轉換公司債之利息支出應於長期股權投
    資持有期間，按國內長期股權投資成本占海外可轉換公司債
    金額之比例設算遞延之利息支出，己違反憲法保障人民依法
    納稅之意旨，被告所稱的法律依據財政部已經用83年解釋令
    解決得很清楚了，被告顯然是沒有辦法適用83年的要件，被
    告的計算方法與83年的函示是不一樣，大法官會議釋字第49
    3號解釋也是肯定83年的函示計算方式及計算時點，被告核
    定本案沒有直接可援引的依據。被告已經侵犯人民信賴及法
    的安定，而所得稅法第4條是規定證券交易所得免稅，所得
    稅法第24條是補充證券交易所得免稅時，要如何計算免稅的
    範圍，被告所援引之法律原告是認為援引正確，但是抽象的
    條文要如何去操作？財政部已經有83年的解釋令，用83年的
    解釋令就可以滿足這2個法律的精神。本案的癥結是被告在8
    3年的函示之外另外創設1個操作方式，但沒有見諸於任何法
    律條文及法規命令及行政規則，依財政部83年2月8日台財稅
    第831582472號函釋，營利事業應於「有價證券出售期間」
    計算應分攤之利息支出，原告89年度並未出售長期股權投資
    ，自無須計算應分攤於免稅收入項下之利息支出，被告在無
    法律依據下，於長期股權持有期間，按國內長期股權投資成
    本占海外可轉換公司債金額之比例設算遞延利息支出，已違
    反憲法保障人民依法納稅之意旨，亦與財務會計準則公報第
    3號利息資本化會計處理準則有違云云。然查：
    (一)依財政部83年2月8日台財稅字第831582472號函規定：「
      說明：二、非以有價證券買賣為專業之營利事業，其買賣
      有價證券部分，除可直接歸屬之費用及利息，應自有價證
      券出售收入項下減除外，不必分攤一般營業發生之費用及
      利息。」其意旨為「直接合理明確歸屬」之利息即應自有
      價證券投資收益項下減除，不得在課稅所得項下減除；上
      開函釋雖未指明在所投資之股權持有期間每年所發生之可
      直接歸屬之利息，在該股權未出售前應予遞延俟出售時再
      自有價證券收入項下減除，惟此乃當然之解釋。
    (二)原告係從事積體電路等製造加工業務，非以有價證券買賣
      為專業之營利事業，89年度列報海外可轉換公司債利息支
      出36 5,122,852元，惟原告於86年度籌募海外可轉換公司
      債3,800,000,000元，其中從事國內轉投資1,400,000,00
      0元所獲配之投資收益不計入所得額課稅，基於收入與成
      本費用配合原則，經按比例計算該部分利息支出132,836,
      466元，自不得歸由其他應稅之收入項下減除，被告乃予
      以轉列為遞延費用做為長期股權投資之成本費用，俟股權
      出售時再自有價證券收入項下減除，以覈實正確計算未來
      出售長期股權投資之證券交易所得，原處分並無違誤，已
      如前述。
    (三)又營利事業所得之計算，以其89年度收入總額減除各項成
      本費用、損失及稅捐後之純益額為所得額，惟自87年兩稅
      合一實施後，公司組織之營利事業，因投資於國內其他營
      利事業所獲得之投資收益，已廢除80%免稅規定，全數不
      計入所得額課稅，且出售證券交易所得亦已納入免稅範圍
      ，其相關成本費用，自應依收入與成本、費用配合原則認
      列，不得歸由其他應稅之收入項下減除；如免稅收入項目
      之相關成本、費用歸由應稅收入項目吸收，則營利事業將
      雙重獲益，亦不符課稅公平原則，財政部乃基於中央財稅
      主管機關職權就上開所得稅法等規定意旨，於83年2月8日
      以台財稅第831582472號函釋，就有關營利事業於證券交
      易所得停止課徵所得稅期間從事有價證券買賣，其營業費
      用及利息支出之分攤原則，並經司法院大法官會議釋字第
      493號解釋認為與憲法尚無牴觸在案，本件原告主張89 年
      度並未出售長期股權投資，無須計算應分攤於免稅收入項
      下之利息支出，顯有誤解，被告並無違反租稅公平原則，
      或憲法上依法納稅之原則。
    (四)再被告係依據所得稅法第4條之1、第24條第1項、第42 條
      第1項及商業會計法第60條第1項等規定予以核定，而原告
      89年轉投資中14億元係來自於舉債，此部分亦按原告所提
      而予以查核，此亦為原告所不爭執，原告雖稱其購買系爭
      股權之資金早於借入之資金，惟務舉證以實其說，而原告
      89年度14億元長期投資南茂科技股份有限公司之資金來源
      係發行海外公司債（見本院另案94年度訴82號原處分卷第
      44 3、537、538頁，該資料係由原告所出具），其利息計
      算，按照38億元舉債中之14億元作為國內轉投資，其計算
      式於核定通知書已明載（見原處分卷第518頁），依所得
      稅法第24條之1所規定收入與費用配合原則，已明確可以
      區分分攤的部分，即原告係從事積體電路等製造加工業務
      ，非以有價證券買賣為專業之營利事業，其89年度列報海
      外可轉換公司債利息支出365,122,852元，惟原告於86年
      度籌募海外可轉換公司債3,800,000,000元，其中從事國
      內轉投資1,400,000,000元所獲配之投資收益不計入所得
      額課稅，基於收入與成本費用配合原則，經按比例計算該
      部分利息支出132,836,466元，自不得歸由其他應稅之收
      入項下減除，被告轉列為遞延費用做為長期股權投資之成
      本費用，原處分並無不合，原告主張應援引財務會計準則
      公報第3號利息資本化會計處理準則，並非可採。
四、綜上所述，原告所為主張均非可採，本件原處分及復查決定
    並無違誤，訴願決定予以維持，亦無不合，原告訴請撤銷，
    為無理由，應予駁回。本件事證已臻明確，兩造其餘之陳述
    及舉證，不影響於本判決之判斷，爰不一一論列。
據上論結，本件原告之訴為無理由，依行政訴訟法第195條第1項
後段、第98條第3項前段，判決如主文。
中　　華　　民　　國　　94　　年　　6　　 月　　2 　　日
                  第二庭審判長法  官　王　茂　修
                              法  官　許　金　釵
                              法  官　莊　金　昌
以上正本證明與原本無異。
如不服本判決，應於判決送達後20日內向本院提出上訴書狀，其
未表明上訴理由者，應於提起上訴後20日內向本院提出上訴理由
書（須依對造人數附具繕本）；如於本判決宣示或公告後送達前
提起上訴者，應於判決送達後20日內補提上訴理由書（須附繕本
）。未表明上訴理由者，逕以裁定駁回。
提起上訴應預繳送達用雙掛號郵票390元（34元及5元郵票各10份
)。
中　　華　　民　　國　　94　　年　　6　　 月　　2 　　日
　　　　　　　　　　　　　　　書記官　邱  吉  雄
